【裁判字號】    98,上訴,1739
【裁判日期】    990426
【裁判案由】    懲治走私條例
【裁判全文】
臺灣高等法院高雄分院刑事判決        98年度上訴字第1739號
上  訴  人
即  被  告  甲○○
選任辯護人  賴玉山律師
            邱佩芳律師
上  訴  人
即  被  告  乙○○
上  訴  人
即  被  告  丙○○
上列上訴人因懲治走私條例等案件，不服中華民國98年8 月31日
臺灣高雄地方法院98年度訴字第403 號第一審判決（起訴案號：
臺灣高雄地方法院檢察署97年度偵字第15391 號），提起上訴，
本院判決如下：
    主  文
原判決撤銷。
甲○○共同私運管制物品進口逾公告數額，處有期徒刑參月，私
運逾公告數額管制進口物品大陸地區魚類拍賣所得新臺幣拾貳萬
陸仟元，沒收。
甲○○被訴臺灣地區與大陸地區人民關係條例第八十條第一項之
未經許可航行至大陸地區部分，免訴。
乙○○共同私運管制物品進口逾公告數額，處有期徒刑貳月，緩
刑貳年，並應向公庫支付新臺幣陸萬元，私運逾公告數額管制進
口物品大陸地區魚類拍賣所得新臺幣拾貳萬陸仟元，沒收。
丙○○共同私運管制物品進口逾公告數額，累犯，處有期徒刑參
月，私運逾公告數額管制進口物品大陸地區魚類拍賣所得新臺幣
拾貳萬陸仟元，沒收。
    事  實
一、甲○○係「祥合發號」（編號CT4-1314號）漁船之船長，丙○○（前因偽造文書案件，經臺灣臺南地方法院判處刑有期
    徒4 月確定，並於民國《下同》94年9 月15日易科罰金執行
    完畢。）、乙○○均係受僱於上開「祥合發號」漁船之船員
    ，渠等3 人均明知甲殼類及其他水產無脊椎動物，係屬海關
    進口稅則第3 章所列之物品，依行政院於97年2 月27日公告
    修正「管制物品項目及數額」丙項第5 款之規定，一次私運
    原產地為大陸地區而未經主管機關公告准許輸入之海關進口
    稅則第1 章至第8 章所列之物品之一項或數項，其總額由海
    關依緝獲時之完稅價格計算，超過新臺幣（下同）100,000
    元或其總重量超過1,000 公斤者，為管制進口物品，竟共同
    基於私運管制物品進口逾公告數額之犯意聯絡，於97年3 月
    17日中午12時37分許共同駕駛上開漁船，以捕魚名義向澎湖
    縣馬公漁港安檢所報關出港，而甲○○明知中華民國船舶，
    非經主管機關許可，不得航行至大陸地區，竟另基於違反臺
    灣地區與大陸地區人民關係條例之犯意，指揮該漁船不知情
    之船員乙○○、丙○○駕駛「祥合發號」漁船，未經許可，
    於97年3 月31日航行至東經117 度33分、北緯23度42分之大
    陸地區福建省東山島附近海域（甲○○未經許可航行至大陸
    地區犯行，為臺灣澎湖地方法院99年度馬簡字第3 號確定判
    決效力所及，應為免訴之判決，詳後述），在我國領海12海
    浬外（即國境外），以不詳方式取得管制物品花蛤2,800 公
    斤，並將之搬運裝載於上開船舶之船艙內。嗣於97年4 月1
    日中午12時40分許，運送上開花蛤自高雄第二港口中和安檢
    所報關進港時，為行政院海岸巡防署海岸巡防總局南部地區
    巡防局第五海岸巡防總隊（下稱海巡署海巡總局南巡局第五
    總隊）安檢查緝人員當場查獲，並扣得船艙內為甲○○、乙○○、丙○○所共有之花蛤2,800 公斤，發交予船長甲○○
    具領保管，嗣經拍賣得款126,000 元（28,000公斤×45元＝
    126,000 元）。
二、案經海巡署海巡總局南巡局第五總隊移送臺灣高雄地方法院
    檢察署檢察官偵查起訴。
    理  由
甲、有罪部分
壹、程序方面（證據能力之審查）
一、「祥合發號」漁船97年3 月17日至97年4 月1 日之出海作業
    航跡資料即VDR 航程紀錄圖（見偵卷第23、48-56 頁），有
    證據能力：
  (一)查漁船裝設航程紀錄器（VDR ），係按行政院訂定之「漁業
    動力用油優惠油價標準」第5 條第1 項規定辦理，以紀錄其
    出海期間之作業時數，據以核算漁業動力優惠用油量。而航
    程紀錄器（Voyage Data Recorder，簡稱ＶＤＲ）紀錄航跡
    ，係透過紀錄器內建之「全球衛星定位系統（Global Posit
    ioning System ，簡稱ＧＰＳ）」，運用GPS 衛星定位的原
    理，利用天線接收衛星訊號來定位，以記錄經緯度位置及時
    間，係發展相當成熟及普遍之技術。
  (二)本件卷附之證人劉志儒於偵查中當庭提出之「祥合發號」漁
    船於本次航程之VDR 航程紀錄圖（見偵卷第23、48-56 頁）
    ，係行政院農業委員會漁業署（下稱漁業署）於95年11月28
    日安裝航程紀錄器於上開漁船，利用衛星定位，每三分鐘確
    認一次漁船所在位置之經緯度，嗣漁船進港加油時，由加油
    站之機器讀取航程紀錄器內之資料，並傳送至漁業署架設於
    國立成功大學之電腦內，再由電腦中讀取資料列印所得等情
    ，業據證人劉志儒於偵查中證述綦詳（見偵卷第41至42頁）
    ，上開VDR 航程紀錄圖，既係由該漁船所裝設之航程紀錄器
    ，直接接收衛星定位數據資料，所紀錄該漁船於本航次期間
    之航跡、時間等資料後，再由電腦依據所紀錄之數據資料判
    讀，自動描繪列印而出，於製作過程中，並無人為外力介入
    ，故不存在人對過去事物常發生之主觀上知覺、記憶錯誤之
    危險，機械列印而得，並非供述證據，無傳聞法則之適用，
    且其取得並無不法，應有證據能力，依法自得作為本案之證
    據。
二、漁船載運漁產品是否自行捕獲諮詢表暨手寫稿（見警卷第19
    -20 頁），有證據能力：
  (一)按公務員職務上製作之紀錄文書、證明文書，除顯有不可信
    之情況外，亦得為證據，刑事訴訟法第159 條之4 第1 款定
    有明文。此所謂「紀錄文書」，係指就一定事實加以記載之
    文書（例如戶籍謄本、不動產登記簿、前科資料紀錄表、收
    發文件紀錄簿及出入登記簿等是）；而所謂「證明文書」，
    則指就一定事實之存否而為證明之文書（例如印鑑證明、繳
    稅證明書、公務員任職證明、選舉人名簿等均屬之）。上述
    「紀錄文書」或「證明文書」，並不限於針對特定事件所製
    作，祇要公務員基於職務上就一定事實之記載，或就一定事
    實之證明而製作之文書，若其內容不涉及主觀之判斷或意見
    之記載，即屬於上述條款所稱文書之範疇。從而，警察人員
    為調查犯罪所製作之詢問筆錄，雖非屬於上開條款所規定文
    書之範圍，但基於警察行政上所製作之其他「紀錄」或「證
    明」文件，例如臨檢紀錄、路檢紀錄、受理報案登記簿、失
    竊證明、遺失物領據、扣押證明筆錄或其他性質相類之文書
    ，則均在前開條款適用之範圍。
  (二)查本件海巡署海巡總局南巡局第五總隊安檢查緝人員，經「
    祥合發號」漁船船長即被告甲○○填寫申報，再就該次漁獲
    過磅稱重、拍照後，據以製作之「漁船載運漁產品是否自行
    補獲諮詢表」暨手寫稿（下稱「諮詢表及手寫稿」），依其
    上所載查獲「漁船名稱」、「統一編號」、「總噸數」、「
    船員人數」、「查獲時間」、「查獲地點」、「作業天數」
    、「出港時間」、「出港港口」、「作業海域」、「漁具漁
    法及漁撈設備」、「查獲經過」、「查獲漁獲種類及數量」
    暨「請求事項」等各欄之內容以觀，均係公務員職務上對於
    一定事實所為之記載，並不涉及主觀判斷或意見，而該「諮
    詢表及手寫稿」之作用，係在請求漁業署對於查獲漁船上之
    漁獲是否自行撈獲加以鑑定，並記載查獲漁船之相關資訊，
    以供漁業署鑑定之參考，其上並載明「受文者」（農委會漁
    業署）、「發文單位」（第五海岸巡防總隊中和安檢所）、
    「聯絡人」（即中和安檢所所長）、「電傳號碼」、「電傳
    文件編號」等項，依上述說明，本件海巡署海巡總局南巡局
    第五總隊安檢查緝人員所填製之「諮詢表及手寫稿」，應屬
    於上揭刑事訴訟法條款所稱「紀錄文書」之範圍（最高法院
    98年度台上字第5814號判決意旨參照），應認具有證據能力
    ，被告及選任辯護人否認其證據能力，尚非可採。
三、漁業署98年7 月2 日漁二字第0981210850號函（見原審二卷
    第81-88 頁），有證據能力：
  (一)按「法院或檢察官得囑託醫院、學校或其他相當之機關、團
    體為鑑定，或審查他人之鑑定，並準用第203 條至第206 條
    之1 之規定；其須以言詞報告或說明時，得命實施鑑定或審
    查之人為之」；「鑑定之經過及其結果，應命鑑定人以言詞
    或書面報告。」刑事訴訟法第208 條第1 項及第206 條第1
    項分別定有明文。
  (二)經查，卷附之漁業署98年7 月2 日漁二字第0981210850號函
    ，係經原審法院囑託漁業署，就本件漁獲是否被告等人於本
    航次之作業漁區自行捕獲，所為之鑑定，而由漁業署依刑事
    訴訟法第208 條第1 項準用同法第206 條第1 項規定，所出
    具之書面鑑定報告，核屬刑事訴訟法第159 條第1 項規定「
    被告以外之人於審判外之言詞或書面陳述，除法律有規定者
    外，不得作為證據」之「法律另有規定」，則依上開規定之
    反面解釋，屬傳聞證據之例外，自有證據能力，被告及選任
    辯護人主張漁業署所提出之上揭函，無證據能力云云，不惟
    與上揭法文規定有證據能力之意旨不符，且漁業署聘有學者
    、專家進行漁獲在某作業漁區是否自行捕獲之鑑別、諮詢，
    原審因而囑託漁業署進行本件漁獲是否自行捕獲之鑑定，其
    結果自具有公信力。被告及選任辯護人主張無證據能力，洵
    非可取。
四、本件海巡署海巡總局南巡局第五總隊查緝人員所製作之扣押
    物品目錄表、機漁船捕獲海瓜子、花蛤紀錄表、監卸檢查漁
    獲統計表及漁獲具領保管切結書等（見警卷第23-26 頁），
    均有證據能力：
  (一)按海域、海岸、河口、與非通商口岸之查緝走私、防止非法
    入出國、執行通商口岸人員之安全檢查及其他犯罪調查事項
    ，乃巡防機關掌理事項之一；另巡防機關人員執行前揭事項
    時，得對進出海域、海岸、河口、非通商口岸及航行領海內
    之船舶或其他水上運輸工具及其載運人員、物品，有正當理
    由，認有違法之虞時，得依法實施檢查，海岸巡防法第4 條
    第1 項第3 款、第5 條第1 項第2 款分別定有明文。又可為
    證據或得沒收之物，得扣押之，刑事訴訟法第133 條第1 項
    定有明文。是以巡防機關人員有正當理由認有違法之虞，而
    登船實施檢查，應屬依據法令執行職務之行為，核與非法搜
    索並不相當（最高法院94年度台上字第6338號判決參照）。
  (二)經查，本件係海巡署海巡總局南巡局第五總隊安檢查緝人員
    於監卸漁獲勤務時，認為「祥合發號」漁船涉嫌走私漁獲進
    入臺灣地區，而依海岸巡防法第4 條第1 項第3 款之規定對
    該漁船進行檢查及犯罪事項之調查，製作扣押物品目錄表、
    機漁船捕獲海瓜子花蛤紀錄表、監卸檢查漁獲統計表，並當
    場將扣押之漁獲交由船長即被告甲○○書立切結具領保管，
    足徵本案海巡署海巡總局南巡局第五總隊查緝人員對「祥合
    發號」漁船進行檢查，因而發現可為證據之上開管制進口物
    品，進而予以扣押等程序，尚符合上開海岸巡防法及刑事訴
    訟法第159 條之4 第1 款「公務員職務上製作之紀錄文書」
    之規定，從而依法執行查緝公務之人員，於檢查漁船、漁獲
    物過程中，因檢查及扣押行為所生之證據，如所拍攝之照片
    、所製作之管制進口物品扣押清單、機漁船捕獲海瓜子、花
    蛤紀錄表、監卸檢查漁獲統計表、具領保管切結書等，均具
    有證據能力，自得作為本案之證據。
五、緝獲漁船走私漁產品協助諮詢電話傳真（見警卷第21-22 頁
    ），無證據能力：
  (一)按「被告以外之人於審判外之言詞或書面陳述，除法律有規
    定者外，不得作為證據。」為刑事訴訟法第159 條第1 項所
    明定。雖現行刑事訴訟法關於「鑑定」之規定，除由審判長
    、受命法官或檢察官就「鑑定事項有特別知識經驗者」、「
    經政府機關委任有鑑定職務者」選任1 人或數人充任「鑑定
    人」之選任「自然人鑑定」外，另設有由法院或檢察官囑託
    「醫院、學校或其他相當之機關、團體」為鑑定，或審查他
    人之鑑定之囑託「機關鑑定」制度。惟依同法第198 條、第
    208 條之規定，不論鑑定人或鑑定機關、團體，均應由法院
    、審判長、受命法官或檢察官視具體個案之需要而為選任、
    囑託，並得適用關於人證之規定，訊問依特別知識得知以往
    事實之人；且實施「自然人鑑定」者，依同法第202 條規定
    ，鑑定人應於鑑定前具結，其結文內應記載必為公正誠實之
    鑑定等語；而法院或檢察官囑託「機關鑑定」時，依同法第
    208 條第2 項規定，並準用上開鑑定前具結之規定；凡此，
    始符合同法第159 條第1 項所定得作為證據之「法律有規定
    」之情形，否則所為之鑑定，仍屬傳聞證據。次按同法第20
    6 條規定：鑑定之經過及其結果，應命鑑定人以言詞或書面
    報告（第1 項）；以書面報告者，於必要時得使其以言詞說
    明（第3 項）；且法院或檢察官囑託之「機關鑑定」，準用
    第206 條第1 項之規定，同法第208 條第1 項亦有明文規定
    ，是鑑定報告書固得不拘泥於所使用名稱、形式，然其內容
    應包含表明鑑定人為何、鑑定方法、經過及其結果。臺灣高
    等法院檢察署雖於92年11月20日以檢文允字第0921001441號
    函，事先概括授權（囑託）鑑定機關就特定事項為鑑定時，
    受囑託之鑑定機關除應將鑑定結果函覆外，並應將鑑定方法
    、經過一併載明於鑑定報告書中；若鑑定報告書僅簡略記載
    鑑定結果而未載明鑑定方法、經過，或未命實施鑑定或審查
    之人為事前具結，或鑑定機關（團體）未於鑑定報告標題、
    內容或末尾署名為該鑑定人、機關（團體）之鑑定者，既與
    上開「自然人鑑定」或「機關鑑定」之法定記載要件不符，
    法院認為必要時或受公訴人、被告及其辯護人聲請時，自得
    通知或請鑑定機關轉知實施鑑定或審查之人以言詞報告或到
    場說明，並接受交互詰問。否則，此種欠缺法定要件之鑑定
    報告不具證據資格，法院均無從依直接及言詞審理方式加以
    調查，尤不可能使當事人對之行使正當法律程式所保障之詰
    問權，自無證據能力可言。
  (二)查本件卷附之「緝獲漁船走私漁產品協助諮詢電話傳真」（
    下稱協助諮詢傳真），並未經承辦檢察官選任就此事項具有
    「特別知識經驗」之專家或學者，或「經政府機關委任有鑑
    定職務」，或囑託漁業署等進行『本件之漁獲是否自行捕獲
    』之鑑定，而據以提出之書面鑑定結果。依上開規定及說明
    ，該「協助諮詢傳真」上，雖蓋有漁業署全銜戳章，然實質
    上僅屬以通訊方式就特定問題查詢答覆之文書，以資料提供
    人之立場，在該傳真標題、內容或末尾中，並無農委會或漁
    業署及其首長之關防、署名，且全文均無表明係該二機關自
    為鑑定之意旨，復無正式函文表明實際為該二機關之鑑定報
    告，亦無檢附實際為鑑定或審查之人（學者、專家）姓名之
    具結文，而原審傳喚證人即承辦上開協助諮詢傳真業務之漁
    業署技正林榮耀到庭接受詰問，亦證稱上開協助諮詢傳真，
    均係漁業署所聘『漁產品是否漁船自行捕獲」諮詢小組之成
    員即諮詢委員之意見，基於保護諮詢委員之立場不便提供委
    員之姓名年籍等資料供法院傳訊等語（見原審卷第97-106頁
    ），準據上開各節所述，本件協助諮詢傳真，當僅屬經第三
    人提供書面參考意見之性質，應為被告以外之第三人以書面
    代替陳述之「傳聞證據」，而非屬於刑事訴訟法上開規定之
    「自然人鑑定」或「機關鑑定」，且於原審、本院審理中均
    未據檢察官或移送機關提供並聲請傳喚該實際提供協助諮詢
    意見之漁業署所聘「諮詢小組委員」到庭說明及接受詰問，
    自無從認有證據能力。且該走私漁產品協助諮詢電話傳真，
    並非漁業署或其所屬公務員本於職務上所製作之紀錄文書、
    證明文書，或其他於可信之特別情況下所製作之文書，即不
    符刑事訴訟法第159 條之4 例外情形，因認上開「協助諮詢
    傳真」，屬於傳聞證據，於本案不適作為證據，均不具證據
    能力。
六、末按，被告以外之人於審判外之陳述，雖不符刑事訴訟法第
    159 條之1 至之4 等4 條之規定，而經當事人於審判程序同
    意作為證據，法院審酌該言詞陳述或書面陳述作成時之情況
    ，認為適當者，亦得為證據；又當事人、代理人或辯護人於
    法院調查證據時，知有刑事訴訟法第159 條第1 項不得為證
    據之情形，而未於言詞辯論終結前聲明異議者，視為有前項
    之同意，同法第159 條之5 定有明文。本判決除上開一至五
    所論述之各項證據之證據能力外，下列所引用屬於言詞陳述
    及書面陳述之傳聞證據部分，檢察官、被告及選任辯護人於
    本院行準備程序時，對於各該傳聞證據之證據能力均未加爭
    執，嗣於本院審理程序，調查各該傳聞證據，加予提示並告
    以要旨時，檢察官、被告及其辯護人亦均未於言詞辯論終結
    前聲明異議，本院審酌各該傳聞證據作成時之情況，認均與
    本件待證事實具有關聯性，且查無證據足以證明言詞陳述之
    傳聞證據部分，陳述人有受不法取供或違反其自由意志而陳
    述之情形，書面陳述之傳聞證據部分，亦無遭變造或偽造之
    情事，顯見上開傳聞證據之證明力非明顯過低，衡酌各該傳
    聞證據，作為本案之證據亦屬適當，自均得為證據，而有證
    據能力。
七、至於，海巡署中和安檢所查緝人員所製作之職務報告書、農
    委會90年9 月13日(90)農漁字第901224404 號函、臺灣經濟
    性貝類研究參考圖冊節錄花蛤、海瓜子之說明2 份、農委會
    水性試驗所98年6 月26日農水試漁字第0982202954號函等（
    見警卷第1 頁、偵卷第19頁、原審二卷第123-127 、128 頁
    ），被告及選任辯護人認均屬審判外之書面陳述，不具公示
    性及例行性之要件，主張無證據能力，惟本判決均未引用上
    開各項證據，資為認定本件犯罪事實，爰不就上開各項證據
    ，有無證據能力，加予論述、認定，附此敘明。
貳、實體部分
一、訊據上訴人即被告甲○○、乙○○、丙○○等3 人固均不否
    認有於97年3 月17日中午12時37分許，一同駕駛「祥合發號
    」漁船，以捕魚名義向澎湖縣馬公漁港安檢所報關出港，嗣
    於97年4 月1 日中午12時40分許自高雄第二港口中和安檢所
    報關進港時，漁船船艙內載有如事實欄所載重量之花蛤等事
    實，惟均矢口否認有何走私管制物品進入臺灣地區之犯行，
    一致辯稱：船上漁獲都是渠等自行捕獲云云。被告乙○○、
    丙○○另共同補提出之上訴理由狀答辯意旨及被告甲○○之
    選任辯護人提出辯護意旨均略以：原判決認查獲之花蛤為5,
    053.3 公斤，然此係含冰水之重量，實際重量只有2,800 公
    斤。檢察官就本件扣案之花蛤，是否為被告等人自行捕獲？
    未經主管機關公告准許輸入？原產地是否為大陸地區？均未
    舉證證明。大陸地區於97年間發生雪災，導致澎湖地區百年
    來最大之寒害，造成澎湖淺海地區之養殖漁業及沿岸漁類生
    態重創，而該區淺水海棚漁類大量死亡，除吃蚌類之天敵銳
    減外，大批海底漁類之屍體反成為新一代蚌類、海藻、海草
    之豐富食源，以致花蛤、海瓜子產量大增，故本件被告三人
    所捕撈之花蛤產量亦均大增，越往西靠近大陸沿海淺海棚之
    捕撈量越大，被告三人根本無須向大陸漁船購買花蛤走私進
    口，原判決僅依被告所駕漁船出海作業航跡資料，及查獲之
    漁獲量，即認定本件花蛤非被告3 人自行捕獲，係以不詳方
    式取得，純屬臆測。原判決依據無證據能力之農委會90年9
    月13日(90 ) 農漁字第901224404 號函，認定被告本次出港
    作業之漁獲量最大值僅有4,000 公斤，已屬無據，而本件之
    漁獲實際重量為花蛤2,800 公斤，海瓜子1,400 公斤，合計
    總重量42,00 公斤，故本件漁獲量並未過大，屬合理範圍。
    本件被告作業漁區係在靠近中國大陸福建省沿海，尚屬「花
    蛤」、「海瓜子」之主要分布海域地區，又因該區域產量大
    增，故被告等人尚非不可能在上開區域內捕獲本件扣案之花
    蛤。有關花蛤之捕獲數量，依農委會90年8 月1 日函示，在
    大陸地區，以耙具捕撈海瓜子及花蛤，每日捕獲量在300 公
    斤以內，而本件作業區域乃係花蛤之主要分布地區，產量豐
    富，被告等人出港共計16天，扣案之漁獲4,200 公斤，顯然
    被告平均每日之漁獲量，尚未達前開農委會函示之可能捕獲
    之上限。扣案之花蛤2,800 公斤是交給被告甲○○保管，經
    委由高雄區漁會賣出，交易金額126,000 元，原判決沒收，
    顯有違誤等語。
二、經查：
  (一)被告甲○○為「祥合發號」漁船之船長，被告乙○○、丙○○均為該船之船員，該漁船係單船拖網，從事底層（耙具）
    拖網作業，渠等於97年3 月17日中午12時37分許，駕駛該漁
    船自澎湖縣馬公漁港安檢所報關出港後，於同年4 月1 日中
    午12時40分許，載運花蛤2,800 公斤，自高雄港第二港口中
    和安檢所入港等事實，為被告甲○○、乙○○、丙○○等3
    人一致陳明在卷，並有漁船載運漁產品是否自行捕獲諮詢表
    暨手寫稿、第五海岸巡防總隊扣押物品目錄表、機漁船捕獲
    海瓜子與花蛤紀錄表、監卸檢查漁獲統計表、漁船（貨）具
    領保管切結書、行政院農委會「祥合發號」漁船漁業執照、
    機漁船（含船員）進出港檢查表、該漁船進港時漁船、漁具
    及船上漁獲等蒐證照片24張、海巡署98年7 月9 日南五總字
    第0980014743號函及所附之現場照片2 張、高雄區漁會魚貨
    主當日魚貨交易統計表及本件漁獲拍賣計價單等在卷可稽（
    見警卷第19、20、23-28 、29-40 頁、原審二卷第89-91 頁
    ），上開事實，均堪以認定。
  (二)次查，依「祥合發號」漁船本航次（即97年3 月17日至97年
    4 月1 日）之出海作業航跡資料即VDR 航程紀錄圖（見偵卷
    第23、48-56 頁）所示，該漁船於97年3 月17日中午12時37
    分許於澎湖縣馬公漁港安檢所報關出港後，於97年3 月17日
    下午12時42分起至97年3 月22日共5 日，航行在介於東經11
    8 度47分至119 度17分、北緯22度53分至23度25分間之海域
    （下稱A 區海域），嗣於97年3 月23日15時45分許，自A 區
    海域直航至約東經117 度47分、北緯23度38分之大陸地區海
    域某處（下稱B 點）後，該船VDR 船位訊號消失，至97年3
    月31日中午12時41分許，該船VDR 船位訊號始再度出現在約
    東經117 度33分、北緯23度42分之靠近大陸地區東山島附近
    海域某處（下稱C 點），且在該處長時間停留，致VDR 航程
    紀錄圖上之C 點呈現深藍色，嗣後以5 至6 節之速度直接返
    航（直航）回高雄港，途中均未停留等情，業據證人劉志儒
    於偵查中證述明確（見偵卷第41-43 頁），並有上揭「祥合
    發號」漁船本航次出海作業航跡資料即VDR 航程紀錄圖（見
    偵卷第23、48-56 頁）在卷可資佐證。
  (三)再查，被告三人本航次駕「祥合發號」漁船出港，係以拖網
    、耙具等漁具作業乙節，已據被告甲○○、丙○○陳述明確
    （見偵卷第9-10頁），而依上開航程紀錄圖顯示，「祥合發
    號」漁船，回程航跡既係直接返航高雄港，並無來回拖曳情
    形，顯無漁撈作業之跡象，而該漁船本航次在上揭A 區（即
    臺灣堆東北）海域之航跡共停留有5 天，故「祥合發號」漁
    船有可能用耙網捕撈作業之地點，為上開A 區海域。惟查，
    依中央研究院生物多樣性研究中心之臺灣貝類資料庫貝庫資
    料及該院之漁類資料庫資料所示，花蛤、海瓜子皆屬於簾蛤
    科之貝類，棲息於潮間帶中、下區至10公尺以內之砂質或泥
    少淺海，上開A 區（即臺灣堆東北）海域，並非花蛤、海瓜
    子棲息的潮間帶淺海域。本件「祥合發號」漁船在該非花蛤
    、海瓜子棲息的A 區海域耙網捕撈作業，其漁獲物顯示僅捕
    獲花蛤、海瓜子等2 種漁獲，殊不合理，蓋使用耙網作業，
    除了海瓜子、花蛤之外，尚有可能之漁獲如其他貝類、鰈、
    魚等棲底之生物。又拖曳式作業漁法，其曳網長度必須是水
    深之2 至4 倍，若太短，耙網具網口及耙釘不會確實貼著海
    底，則捕抓不到貝類，查A 區（即臺灣堆東北）海域，水深
    約20至60公尺，故漁船需備有約250 公尺之曳網，然「祥合
    發號」漁船之曳網（尼龍繩）長度卻只有25公尺，雖貝類耙
    網之曳網比一般之拖網具為短，但曳網無法垂直向下作業，
    故判斷本件「祥合發號」漁船應無法在上開A 區（即臺灣堆
    東北）海域從事耙網捕撈作業甚明，以上有原審函囑漁業署
    就本件漁獲物是否為被告甲○○等3 人駕「祥合發號」漁船
    於本航次之航程海域中自行捕獲等相關事項，進行查明、評
    估、鑑定，據漁業署於98年7 月2 日以漁二字第0981210850
    號函覆並檢附補充說明及本件航跡圖各一份在卷可參（見原
    審二卷第8-821 、85-88 頁）。
  (四)另查，本件「祥合發號」漁船為71.26 噸FRP 船，最高船速
    12.5節，屬專業單船拖網（見前揭漁船漁業執照、警卷第28
    頁）。該船網具大、曳網長，無法以人力進行投放與捲揚作
    業，若沒有使用滑輪或揚網機，網具及曳網從水中的投放與
    捲揚作業，將很困難進行。又耙網具作業時，耙網具的耙釘
    、兩旁鐵滑板、鐵框架等會摩擦挖掘海底，依海上作業之實
    況，會有摩光或括痕，當投揚作業時，曳網會經過滑輪、揚
    網機，因此會有磨擦痕跡，當此等設備置放於甲板時，會很
    快因曝曬空氣中氣化產生黃色鏽斑，經常作業使用的耙釘、
    兩旁鐵滑板、鐵框架、滑輪，只會看到黃色鏽斑等情形，若
    長一年以上未使用，才會看到鏽蝕情形，鏽蝕時間快慢和放
    置場所環境有關。本件「祥合發號」漁船可能作業的上揭A
    區（即臺灣堆東北）海域，距高雄港航程約2 天左右，若其
    確有用耙網捕撈作業，則上開耙網等相關漁具，即使因海水
    等生鏽，也應只有些微之黃色鏽斑，不至於會如現場查獲時
    拍攝之漁具照片（見警卷第29-40 頁）所顯示凸起的鐵鏽，
    又本類漁具作業時，耙釘（抓）沒入沙中磨擦，經過本航次
    14天之作業，耙釘（抓）上的鐵鏽應大都不存在，但依上開
    照片所示仍有鐵鏽，耙釘（抓）也無磨擦痕，前滑輪塗上白
    漆也沒有作業磨擦痕跡，且桁拖網具在海底滑行的底板有鏽
    蝕情形，足見「祥合發號」漁船近期應不曾作業，以上除有
    上揭漁業署98年7 月2 日漁二字第0981210850號函暨補充說
    明及該漁船進港時漁船、漁具等蒐證照片24張在卷可證外，
    並經證人即「祥合發號」漁船進港時登船檢查之海巡署安檢
    查緝人員王翔平於偵訊時明確證稱：祥合發號漁船的揚繩機
    及滑輪沒有使用痕跡，因有使用的話就有拋光痕跡，我看完
    該船的漁具後，再去看作業舺板，發現舺板上的作業痕跡不
    明顯（沒有夾帶沙子）（見偵卷第7-11頁），及證人邱詠新
    於原審亦證稱：看到（該漁船）耙具有生鏽等語（見原審二
    卷第102-106 頁），悉相一致。
  (五)按被告3 人以拖網、耙具捕抓花蛤時，既係將耙具放入海底
    拖行，以耙爪將潛伏於沙底之花蛤、海瓜子耙起，並順著漁
    具之拖曳方向，讓所耙起之花蛤、海瓜子流至後面之袋網內
    ，則漁船勢必緩慢移動，且應有來回拖曳之航跡，方符合以
    拖網、耙具作業之方式。然自本件上揭「祥合發號」漁船之
    航跡資料觀之，僅航行於前揭A 區海域之5 日內航跡，符合
    前述之作業方式，然該海域並非花蛤、海瓜子棲息的潮間帶
    淺海域，倘確有在該海域耙網捕撈作業，其漁獲物不可能僅
    有花蛤、海瓜子等2 種。況該A 區海域水深有20至60公尺，
    漁船需備有約250 公尺之曳網，但「祥合發號」漁船之曳網
    長度只有25公尺，應無法在該A 區海域從事耙網捕撈作業。
    另該漁船之漁具有凸起的鐵鏽，耙釘（抓）有鐵鏽、無磨擦
    痕，前滑輪塗上之白漆沒有作業磨擦痕跡，桁拖網具在海底
    滑行的底板亦有鏽蝕情形，足見「祥合發號」漁船近期應不
    曾從事海上耙網拖曳捕撈作業。以上各情，均已詳如上述，
    綜上各節所述，參互勾稽引證，堪認本件扣案之漁獲物，非
    被告3 人駕「祥合發號」漁船於本航次之航程海域中自行捕
    獲甚明。是被告3 人一致辯稱本件扣案漁獲係自行捕獲云云
    ，均不可採。
  (六)本件「祥合發號」漁船，於97年4 月1 日中午12時40分許進
    港時，所載運之漁獲數量高達4,200 公斤（花蛤2,800 公斤
    、海瓜子1,400 公斤），既不可能係在上揭A 區海域及自C
    點直航返回高雄港之航程海域中所捕獲（理由均詳如上述）
    ，衡情該漁船上僅有被告3 人，渠等以不詳方式取得上開4,
    200 公斤漁獲，並將之搬運上船時，應需一段非短之時間，
    而參照上開VDR 航程紀錄圖所顯示之航跡，該漁船自97年3
    月23日下午3 時45分許航行至上揭B 點時起，VDR 船位訊號
    消失，至97年3 月31日中午12時41分許，VDR 船位訊號再度
    出現在C 點，此一期間該漁船總計停留在此兩點間之海域長
    達有9 天，而B 點至C 點間之海域，係靠近大陸地區福建省
    東山島海域之某處（已詳如前述），準據上述各節，足認被
    告3 人取得本件漁獲並搬運上船之地點，應係在B 點至C 點
    間之海域即靠近大陸地區福建省東山島海域之某處。再參諸
    花蛤棲息於沿岸10公尺以內之淺沙泥底，花蛤之生長環境與
    「祥合發號」漁船長達9 天時間停留處（即靠近大陸地區福
    建省東山島附近海域）有密切之地緣關係等情，本件漁獲既
    非被告3 人自行捕獲，而係在B 點至C 點間之靠近大陸地區
    福建省東山島海域某處，以不詳方式取得並搬運上船，堪認
    本件扣案花蛤之原產地為大陸地區無訛。
  (七)末查，本件非被告3 人自行捕獲而私運進口之扣案花蛤，其
    重量究竟若干？依上揭第五海岸巡防總隊所製作之漁船載運
    漁產品是否自行捕獲諮詢表、扣押物品目錄表、監卸檢查漁
    獲統計表及漁船（貨）具領保管切結書等（見警卷第頁19、
    23、24、26頁），固均記載為5,053.3 公斤。惟卷附之第五
    海岸巡防總隊中和安檢所機漁船捕獲海瓜子、花蛤紀錄表及
    高雄區漁會魚貨主當日魚貨交易統計表（見警卷第25頁、原
    審二卷第91頁），則均記載花蛤2,800 公斤。上開事證，顯
    有歧異不一，本院參酌本件漁船進港時，查緝人員對花蛤所
    蒐證拍攝之照片（見警卷第40頁），花蛤表面有類似白色碎
    冰之影像（但原審二卷第88頁所附海巡署98年7 月9 日南五
    總字第0980014743號函稱本件扣案之漁獲係由海巡署現場監
    卸人員待漁獲所含之水分瀝乾後，才將漁獲予以秤重，所載
    重量均已扣除冰水重云云，與上揭照片所示有碎冰舖在花蛤
    上之影像等事實不符，自非可採。），而扣案花蛤發交給被
    告甲○○後，在高雄區漁會標賣出售，所磅稱計價之總重量
    係2,800 公斤等情，並依「罪證有疑，利於被告」之證據法
    則，認本件扣案之花蛤重量，應係2,800 公斤，可堪認定。
  (八)本件被告3 人載運進港之漁獲花蛤，係屬於海關進口稅則第
    一章至第八章所列之物品；且總重量為2,800 公斤，已逾1,
    000 公斤之管制數量；又「活花蛤」歸屬進口貨物稅則號別
    第03 07.91.90 號項目，屬未開放准許自大陸地區輸入之物
    品等情，此有財政部關稅總局98年6 月30日臺總局徵字第09
    81011450號函、經濟部國際貿易局98年7 月20日貿服字第09
    800093590 號函及其所附之花蛤及海瓜子輸入規定說明各1
    份在卷可稽（見原審二卷第111 、130-132 頁）。本件漁獲
    即扣案之花蛤，非被告3 人自行捕獲，而係在B 點至C 點間
    之靠近大陸地區福建省東山島海域某處以不詳方式取得並搬
    運上船，共原產地為大陸地區，已如前述。而按97年2 月27
    日公告修正之「管制物品項目及其數額」丙項第5 款，乃規
    定：一次私運原產地為大陸地區而未經主管機關公告准許輸
    入之海關進口稅則第1 章至第8 章所列物品之一項或數項，
    其總額由海關照緝獲時之完稅價格計算，超過新台幣10萬元
    或重量超過1,000 公斤者，為管制進口物品。質言之，(1)當
    一次私運非自行捕獲之魚、蝦、貝類、小卷及蟹等漁獲；(2)
    原產地為大陸地區；(3)未經主管機關公告准許輸入；(4)完稅
    價格計算超過新臺幣10萬元或重量超過1,000 公斤，以上4
    要件均具備，即為「管制物品項目及其數額」丙項第5 款所
    欲規制之管制進口物品。準此說明，本件扣案之花蛤，自屬
    懲治走私條例「管制物品項目及其數額」中丙項第5 款所規
    範之管制物品甚明。
  (九)綜上各節所述，參互勾稽引證，足認被告3 人確有自我國國
    境外（即上揭B 、C 點間之大陸地區領海海域），私運原產
    地為大陸地區而未經主管機關公告准許輸入之管制物品即「
    活花蛤」2,800 公斤，自高雄港入關進口，逾公告數額之行
    為事實，其等私運逾公告數額之管制物品進口之犯行，事證
    已臻明確，堪以認定。
三、論罪：
  (一)按自大陸地區私運物品進入臺灣地區，或自臺灣地區私運物
    品前往大陸地區者，以私運物品進口、出口論，適用懲治走
    私條例之規定處斷，為懲治走私條例第12條所明定。
  (二)被告甲○○係「祥合發號」漁船船長，與船員乙○○、丙○○，共同自大陸地區私運未經主管機關公告准許輸入之管制
    物品即「活花蛤」2,800 公斤，進入臺灣地區逾公告數額，
    核渠等所為，均係犯懲治走私條例第2 條第1 項、第12條之
    私運管制物品進口逾公告數額罪。被告甲○○、乙○○、丙○○就自大陸地區私運管制物品進口逾公告數額之犯行，有
    犯意聯絡及行為分擔，均為共同正犯。被告丙○○前因偽造
    文書案件，經臺灣臺南地方法院判處有期徒刑4 月確定，並
    於94年9 月15日易科罰金執行完畢，此有臺灣高等法院被告
    前案紀錄表1 份在卷可憑（見本院卷第36-38 頁），其受徒
    刑執行完畢後，5 年以內故意再犯本件有期徒刑以上之罪，
    為累犯，應依刑法第47條第1 項之規定加重其刑。
四、撤銷改判、科刑及沒收：
  (一)原判決就被告甲○○、乙○○、丙○○等人共同犯走私犯行
    部分，認事證明確，據以論處被告罪刑，固非無見，惟查：
    1.本件扣案之花蛤重量，扣押物品目錄表及領具雖均記載為
    5,053.3 公斤，惟依照片所示花蛤有舖碎冰之情形，故扣押
    時所磅稱者顯含有冰水之重量，而實際拍賣時磅得之重量為
    2,800 公斤，又依「罪證有疑，利於被告」之證據法則，應
    認本件扣案之花蛤重量為2,800 公斤，原審認係5,053.3 公
    斤，尚有未洽。2.本件漁船載運漁產品是否自行捕獲諮詢表
    暨手寫稿及漁業署98年7 月2 日漁二字第0981210850號函（
    漁獲是否被告自行捕獲部分之意見），均應有證據能力，理
    由詳如前述，原審認均無證據能力，亦有未合。被告3 人上
    訴意旨否認犯罪，指摘原判決不當，雖無理由；惟原判決就
    被告3 人共同走私部分，及被告甲○○定應執行刑部分，既
    有上開可議之處，仍屬無可維持，自應由本院將原判決關於
    被告3 人共同走私部分及被告甲○○定應執行部分均撤銷改
    判。
  (二)爰審酌被告等3 人以出海捕魚為掩護，自大陸地區私運漁產
    品進口，數量非少，對國家關貿利益、社會經濟秩序及食品
    衛生安全等，均有一定程度之影響，被告甲○○身為船長，
    基於主導角色，竟率船員鋌而走險，犯罪情節較重，被告乙○○、丙○○等人為船員，聽命於船長行事，犯罪情節較輕
    。被告等人犯後均否認犯行，未見悔意，惟念及臺灣海峽漁
    業資源日益枯竭，本國漁民謀生不易，被告等人均為漁民，
    捕漁維生不易，近年大環境不佳，漁民生活尤為艱困，其等
    私運漁獲入臺，僅為維持一家溫飽，尚非貪圖富裕享受，且
    僅以1 艘漁船作為運輸工具，尚非大規模之企業化經營，並
    個別考量其等之素行、生活狀況、智識程度等及其他一切情
    狀，分別量處如主文第二、四、五項所示之刑。
  (三)按得由海關沒入之貨物，如經海關為沒入處分，刑事判決內
    即不得更為沒收之諭知（司法院院字第2832號解釋意旨參照
    ），反之，如未經海關為沒入處分，自應依法諭知沒收。查
    本件扣案之花蛤2,800 公斤，為被告3 人共同犯私運管制物
    品進口逾公告數額罪所得之物，為被告3 人所有，雖先發交
    予被告甲○○具領保管，惟嗣後已經由高雄區漁會魚市場於
    97年4 月3 日拍賣，共得款126,000 元（計算式：2,800 公
    斤×每公斤單價45元＝126,000 元），且未經查獲機關移送
    海關即財政部高雄關稅局為沒入處分等情，有海巡署98年7
    月9 日南五總字第0980014743號函所附高雄區漁會漁獲拍賣
    計價單、財政部高雄關稅局98年6 月18日高普緝字第098101
    1047號函各1 份在卷可稽（見原審二卷第46、89、91頁），
    而上開拍賣所得之價金為扣案花蛤之變形物，又未經海關為
    沒入處分，自應依刑法第38條第1 項第3 款之規定宣告沒收
    。
五、末查，近年來我國漁民因面臨海洋漁業資源日趨枯竭，漁獲
    量不足，加上大陸地區及其他國家強力競捕有限魚類之威脅
    ，已面臨謀生不易之窘境，致有向不詳船隻購買漁獲私運入
    境之不法行為。本件被告乙○○未曾因故意犯罪而受有期徒
    刑之宣告，有臺灣高等法院被告前案紀錄表附卷可考（見本
    院卷第35頁），其僅係船員，涉案之程度較輕，為謀生計，
    一時失慮，致犯本罪，其行為之可非難性非重。而刑罰固屬
    國家對犯罪之人，以剝奪法益之手段，所加公法之制裁，惟
    其積極目的，則在預防再犯，故對惡性非深，天良未泯者，
    若因失慮一時觸法，即置諸刑獄，自非刑罰目的。本院斟酌
    上開諸情，認被告乙○○經此次科刑教訓後，當益知警惕，
    應無再犯之虞，因認其所受宣告之刑，以暫不執行為適當，
    爰依刑法第74條第1 項第1 款之規定，併予宣告緩刑二年，
    以啟自新。又緩刑宣告，得斟酌情形，命犯罪行為人向公庫
    支付一定之金額，刑法第74條第2 項第4 款定有明文。本院
    審酌被告乙○○，有正當職業及收入，為使其能記取教訓，
    並彌補其共同犯本件走私罪，所產生之危害，爰併依刑法第
    74條第2 項第4 款之規定，命其應向公庫支付新臺幣60,000
    元。且被告乙○○如有違反上述緩刑之負擔，而情節重大者
    ，依刑法第75條之1 第1 項第4 款規定，得為撤銷緩刑宣告
    之事由，併予敘明。至於被告丙○○雖亦係船員，惟其前因
    偽造文書案件，經臺灣臺南地方法院判處有期徒刑4 月確定
    ，並於94年9 月15日易科罰金執行完畢，此有臺灣高等法院
    被告前案紀錄表1 份在卷可憑（見本院卷第36-38 頁），其
    受徒刑執行完畢後，5 年以內故意再犯本件有期徒刑以上之
    罪，已構成累犯，故被告丙○○部分，依法不得宣告緩刑，
    附此敘明。
六、不另為無罪諭知部分：
  (一)公訴意旨另以：被告甲○○、乙○○、丙○○均明知甲殼類
    及其他水產無脊椎動物，係屬海關進口稅則第3 章所列之物
    品，依行政院於97年2 月27日公告修正「管制物品項目及數
    額」丙項第5 款之規定，一次私運原產地為大陸地區而未經
    主管機關公告准許輸入之海關進口稅則第1 章至第8 章所列
    之物品之一項或數項，其總額由海關依緝獲時之完稅價格計
    算，超過新臺幣（下同）100,000 元或其總重量超過1,000
    公斤者，為管制進口物品，竟共同基於私運管制物品進口逾
    公告數額之犯意聯絡，於97年3 月17日中午12時37分許共同
    駕駛上開漁船，以捕魚名義向澎湖縣馬公漁港安檢所報關出
    港，並航行至大陸地區福建省東山島附近海域後，以不詳方
    式取得管制物品海瓜子約1,283.2 公斤並將之搬運裝載於上
    開船舶之船艙內。嗣於97年4 月1 日中午12時40分許，運送
    上開海瓜子自高雄第二港口中和安檢所報關進港時，為行政
    院海岸巡防署海岸巡防總局南部地區巡防局第五海岸巡防總
    隊安檢人員當場查獲，並扣得船艙內之海瓜子約1,283.2 公
    斤。因認被告甲○○、乙○○、丙○○就此部分亦共犯懲治
    走私條例第2 條第1 項之私運管制物品進口逾公告數額罪嫌
    等語。
  (二)經查，被告甲○○、乙○○、丙○○於上開時、地，共同駕
    駛「祥合發號」漁船載運海瓜子約1,283.2 公斤，於97年4
    月1 日中午12時40分許進港入關之事實，為被告3 人所不爭
    執，並有漁船（貨）具領保管切結書、第五海岸巡防總隊扣
    押物品目錄表、第五岸巡總隊中和安檢所機漁船捕獲海瓜子
    、花蛤紀錄表、南部地區巡防局第五岸巡總隊中和安檢所監
    卸檢查漁獲統計表各1 份在卷可稽（見警卷第23至26頁），
    扣案之海瓜子總重量逾1,000 公斤之事實，固堪認定。惟編
    列CCC0307.91.32.00-2「活、生鮮或冷藏海瓜子」及CCC030
    7.99.13.00-7「冷凍海瓜子」等2 項大陸貨品，均已於90年
    10月29日經主管機關經濟部國際貿易局公告准許進口等情，
    有經濟部國際貿易局98年7 月21日貿服字第09800095210 號
    函及所附貨品號列及規定資料、財政部關稅總局98年6 月30
    日臺總局徵字第0981011450號函各1 份在卷可稽（見原審二
    卷第111-112 、117-121 頁）。準此，扣案之海瓜子已屬經
    主管機關公告准許輸入而非管制進口之物品甚明。
  (三)從而，被告3 人所載運進口之海瓜子，縱非由被告3 人自行
    捕獲，仍非屬「管制物品項目及其數額」丙項第5 款所規定
    之「原產地為大陸地區而未經主管機關公告准許輸入」之漁
    獲，自不成立懲治走私條例第2 條第1 項之私運管制物品進
    口逾公告數額罪。被告3 人就私運「海瓜子」進口部分之行
    為，並不構成懲治走私條例之走私罪，惟公訴人認此部分與
    前開論罪部分（即私運「花蛤」之管制物品進口逾公告數額
    犯行部分），係基於同一行為，為實質上一罪關係，爰不另
    為無罪之諭知，併予敘明。
乙、免訴部分
一、公訴意旨另以：被告甲○○係「祥合發號」（編號CT4-1314
    號）漁船之船長，明知中華民國船舶，非經主管機關許可，
    不得航行至大陸地區，竟基於違反臺灣地區與大陸地區人民
    關係條例之犯意，於97年3 月17日中午12時37分許，以捕魚
    名義向澎湖縣馬公漁港安檢所報關出港後，指揮該漁船不知
    情之船員乙○○、丙○○駕駛「祥合發號」漁船，未經許可
    ，於97年3 月31日航行至東經117 度33分、北緯23度42分之
    大陸地區福建省東山島附近海域，嗣於同年4 月1 日中午12
    時40分許，始自高雄港第二港口中和安檢所報關入港，因認
    被告甲○○此部分之行為，係違反臺灣地區與大陸地區人民
    關係條例第28條前段之規定，而觸犯同條例第80條第1 項規
    定之未經許可航行至大陸地區罪嫌云云。
二、按案件曾經判決確定者，應為免訴之判決，刑事訴訟法第30
    2 條第1 款定有明文。
三、經查，本件被告甲○○前揭被訴於97年3 月17日中午12時37
    分許，以捕魚名義向澎湖縣馬公漁港安檢所報關出港後，指
    揮「祥合發號」漁船不知情之船員乙○○、丙○○駕駛「祥
    合發號」漁船，未經許可，於97年3 月31日航行至東經117
    度33分、北緯23度42分之大陸地區福建省東山島附近海域，
    嗣於同年4 月1 日中午12時40分許，始自高雄港第二港口中
    和安檢所報關入港，違反臺灣地區與大陸地區人民關係條例
    第28條前段之規定，涉有同條例第80條第1 項規定之未經許
    可航行至大陸地區罪嫌等，相同被告且同一基本社會事實之
    同一案件，已經臺灣澎湖地方法院檢察署檢察官於98年12月
    11日，以98年度偵字第716 號聲請簡易判決處刑書，向臺灣
    澎湖地方法院聲請簡易判決，而該法院於99年1 月7 日，以
    99年度馬簡字第1 號簡易判決，判處被告甲○○拘役50日，
    該判決並已於99年1 月29日確定在案，以上有98年度偵字第
    716 號聲請簡易判決處刑書、99年度馬簡字第1 號簡易判決
    書及臺灣高等法院被告前案紀錄表在卷可憑，並經本院向台
    灣澎湖地方法院檢察署調取上開案件之警、偵、審全部卷宗
    核閱無訛，此有臺灣澎湖地方法院檢察署99年3 月19日澎檢
    茂智99執48字第0904號函在卷可稽，本件被告甲○○被訴違
    反臺灣地區與大陸地區人民關係條例第28條前段之規定，涉
    犯有同條例第80條第1 項規定之未經許可航行至大陸地區罪
    嫌，既經另案已判決確定，揆諸前揭說明，則法院就被告本
    案被訴部分，依刑事訴訟法第302 條第1 款規定，即應諭知
    免訴之判決，惟原判決竟諭知被告甲○○此部分之罪刑，顯
    有違誤；原判決既有上開違誤，自應由本院將原判決關於被
    告甲○○被訴此部分之罪嫌撤銷，改諭知免訴之判決。
據上論結，應依刑事訴訟法第369 條第1 項前段、第364 條、第
299 條第1 項前段、第302 條第1 款，懲治走私條例第2 條第1
項、第12條、第11條，刑法第11條前段、第28條、第47條第1 項
、第38條第1 項第3 款、第74條第1 項第1 款、第2 項第4 款，
判決如主文。
本案經檢察官郭振昌到庭執行職務。
中    華    民    國    99    年    4     月    26    日
                  刑事第五庭    審判長法  官  曾永宗
                                      法  官  任森銓
                                      法  官  鍾宗霖
以上正本證明與原本無異。
就私運管制物品進口逾公告數額部分，如不服本判決應於收受本
判決後10日內向本院提出上訴書狀，其未敘述上訴理由者，並得
於提起上訴後10日內向本院補提理由書狀（均須按他造當事人之
人數附繕本）「切勿逕送上級法院」。
中    華    民    國    99    年    4     月    26    日
                                      書記官  邱麗莉
附錄本件判決論罪科刑法條：
懲治走私條例第2條：
私運管制物品進口、出口逾公告數額者，處7 年以下有期徒刑，
得併科新臺幣3 百萬元以下罰金。
前項之未遂犯罰之。
第1 項所稱管制物品及其數額，由行政院公告之。

司法院資訊處製作；財團法人民間司法改革基金會備份。
